【裁判字號】    96,交聲,1670
【裁判日期】    970123
【裁判案由】    交管條例聲異
【裁判全文】
臺灣板橋地方法院交通事件裁定
原處分機關  交通部公路總局臺北區監理所
異  議  人
即受處分人  碧潭加油站股份有限公司
代  表  人  乙○○
代  理  人  甲○○
上列異議人即受處分人因違反道路交通管理處罰條例案件，對於
交通部公路總局臺北區監理所民國96年10月4 日所為如附表所示
裁決書編號之處分，聲明異議，本院裁定如下：
    主  文
異議均駁回。
    理  由
一、按汽車行駛於應繳費之公路、橋樑、隧道或輪渡，不依規定
    繳費者，處汽車所有人或駕駛人新臺幣（下同）三千元以上
    六千元以下罰鍰，並追繳欠費，道路交通管理處罰條例第二
    十七條第一項定有明文。次按交通部臺灣區○道○○○路局
    （以下簡稱本局）為辦理電子收費申裝及欠費追繳作業，依
    據公路通行費徵收管理辦法（以下簡稱本辦法）相關規定訂
    定交通部臺灣區○道○○○路局電子收費申裝及欠費追繳作
    業注意事項（以下簡稱注意事項）；依本辦法第十五條，用
    路人不依規定繳費者，營運單位應依用路人不同之欠費行為
    ，依本局查明之車籍資料，製發「補繳通行費及作業處理費
    通知單」，追繳通行費並加收作業處理費用；用路人應於通
    知單所列之繳費期限內完成補繳程序，逾期未繳納則移送相
    關警察單位依法處理，注意事項第一條、第十三條第一項、
    第十七條第三項分別定有明文。再按處理違反道路交通管理
    事件，有關文書送達之程序，依行政程序法之規定；又對於
    機關、法人、非法人之團體之代表人或管理人為送達者，應
    向其機關所在地、事務所或營業所行之。但必要時亦得於會
    晤之處所或其住居所行之；於應送達處所不獲會晤應受送達
    人時，得將文書付與有辨別事理能力之同居人、受僱人或應
    送達處所之接收郵件人員，違反道路交通管理事件統一裁罰
    基準及處理細則第五條、行政程序法第七十二條第二項、第
    七十三條第一項分別規定甚明。
二、本件原處分認異議人即受處分人碧潭加油站股份有限公司（
    下稱碧潭加油站）所有之車號Ｒ四─○○○一號自用小客車
    行駛於應繳費之國道高速公路，分別於附表所示之時間、地
    點通過收費站之ＥＴＣ車道因未扣款成功而未繳費，經營運
    單位（現為遠通電收股份有限公司，下稱遠通公司）通知補
    繳，未於繳費期限即民國九十六年三月二十日補繳通行費，
    由如附表所示之舉發單位依據採證照片逕行舉發。嗣受處分
    人於應到案日期前提出申訴，經原處分機關函請舉發機關調
    查結果，仍認受處分人確有上開汽車行駛於應繳費之公路不
    依規定繳費之違規行為，原處分機關乃依道路交通管理處罰
    條例第二十七條第一項及違反道路交通管理事件統一裁罰基
    準表規定，各裁處罰鍰三千元。
三、異議意旨略以：碧潭加油站已於去年整站租予台亞石油，公
    司全部退出碧潭加油站住所，郵件全由台亞石油碧潭站代收
    ，輾轉拿到時已逾補繳日期；另異議人配合政府政策使用Ｅ
    ＴＣ，經過收費站也有「嗶」聲，表示扣款成功，不可能連
    續多次無繳費通過，且四十元未繳竟罰款三千元近百倍，實
    不合理云云。
四、經查：異議人所有之車號Ｒ四─○○○一號自用小客車行駛
    於應繳費之國道高速公路，分別於附表所示之時間、地點通
    過收費站之ＥＴＣ車道因卡片餘額不足或非正常交易而未完
    成通行費扣款之事實，有如附表所示之舉發違反道路交通管
    理事件通知單（下稱舉發通知單）及採證照片在卷可稽（附
    於本院九十六年度交聲第一六七○號卷內，以下均同），而
    本件通行費補繳通知單係以掛號郵寄方式向異議人設於臺北
    縣新店市○○路○段三五號一樓地址投遞，於九十六年三月
    六日由該處之接收郵件人員即台亞碧潭站蓋章收受等情，此
    有交通部臺灣區○道○○○路局泰山收費站九十六年八月二
    十三日高泰業字第○九六○○○二三一九號書函及送達回執
    附卷足憑，雖異議人辯稱：該公司於九十五年整站租予台亞
    石油，郵件全由台亞石油代收，輾轉拿到補繳通知單時已逾
    補繳日期云云，惟查，異議人公司所在地迄提出本件聲明異
    議之際均設於臺北縣新店市○○路○段三五號一樓，有公司
    基本資料查詢表及營業登記資料公示查詢表各一紙在卷可按
    ，且由內政部警政署國道公路警察局第一警察隊九十六年十
    二月十四日公警一交字第○九六○一○七七四四號函送之國
    內掛號郵件查單暨掛號郵件簽收清單可知，本件舉發通知單
    亦同向該址投遞，並於九十六年六月二十一日由台亞碧潭店
    蓋章收受，此為異議人所不爭執，堪認異議人之郵件均委由
    台亞碧潭站代為接收無誤，是本件通行費補繳通知單已於九
    十六年三月六日合法送達於異議人，至異議人何時拿到該通
    知單並無礙已發生之合法送達效力，是異議人以上開情詞置
    辯，委無足採。再者，就ＥＴＣ違規態樣，因車道為無人收
    費，通行費無法當場即時繳費，故設有欠費追補繳期供用路
    人於期限內依規定繳費之補繳機制，營運單位即遠通公司既
    依上開注意事項之規定製發通行費補繳通知單通知異議人補
    繳通行費，該通知單亦於九十六年三月六日合法送達於異議
    人，業如上述，而異議人遲至九十六年七月二十九日始補繳
    通行費，復有交通部臺灣區○道○○○路龍潭收費站九十六
    年十二月二十五日高龍稽字第０九六０００二一七九號函所
    檢附之資料附卷供參，顯已逾該通知單所列之繳費期限即九
    十六年三月二十日，從而，異議人經通知補繳詎未遵期繳費
    ，自有可歸責之事由，其所有之汽車行駛於應繳費之公路不
    依規定繳費之違規事實，應堪認定。此外，違反道路交通管
    理事件之裁罰依據及裁罰基準，乃立法者衡酌現今之社會情
    況所制訂，裁決機關並無裁量權限，且本件裁決處分，係經
    由原處分機關於合乎交通法規及裁決標準之範圍內所為，具
    適法性，雖異議人爭執僅四十元通行費未繳，竟遭裁處近百
    倍罰鍰，實不合理云云，惟依前述說明，此非原處分機關所
    得自行斟酌，不能據為本件免罰之事由，附此敘明。
五、綜上所述，異議人所有之上開車輛在如附表所示之時間、地
    點行駛於應繳費之公路，不依規定繳費之違規事證明確。原
    處分機關據以援引前開規定，各裁處異議人罰鍰三千元，於
    法並無違誤。本件異議為無理由，均應予駁回。
據上論斷，應依道路交通案件處理辦法第十九條，裁定如主文。
中    華    民    國    97    年    1     月    23    日
                    交通法庭    法  官  劉  安  榕
以上正本證明與原本無異
如不服本裁定應於送達後5日內向本院提出抗告狀
                                書記官  石  于  倩
中    華    民    國    97    年    1     月    25    日
附表：
┌─────┬────┬────┬───────┬───────┬────┐
│   編號   │通過時間│違規事實│舉發單位/     │裁決書編號    │依據法條│
├─────┼────┤        │舉發日期/     │              │        │
│ 本院案號 │違規地點│        │舉發通知單編號│              │        │
├─────┼────┼────┼───────┼───────┼────┤
│    (一)    │96.01.04│汽車行駛│內政部警政署國│北監自裁字第裁│道路交通│
│          │11:09   │於應繳費│道公路警察局第│40-ZAQ013078號│管理處罰│
│96交聲1670│國道高速│之公路不│一警察隊泰山分│              │條例第27│
│          │公路泰山│依規定繳│隊96年6 月15日│              │條第1項 │
│          │收費站南│費（非正│公警局交字第  │              │        │
│          │下（第11│常交易）│ZAQ013078號   │              │        │
│          │車道）  │        │              │              │        │
├─────┼────┼────┼───────┼───────┼────┤
│    (二)    │96.01.04│汽車行駛│內政部警政署國│北監自裁字第裁│同上    │
│          │19:18   │於應繳費│道公路警察局第│40-ZFP005713號│        │
│96交聲1672│國道高速│之公路不│六警察隊樹林分│              │        │
│          │公路樹林│依規定繳│隊96年6 月15日│              │        │
│          │收費站北│費（卡片│公警局交字第  │              │        │
│          │上（第11│餘額不足│ZFP005713號   │              │        │
│          │車道）  │）      │              │              │        │
├─────┼────┼────┼───────┼───────┼────┤
│    (三)    │96.01.05│同上    │內政部警政署國│北監自裁字第裁│同上    │
│          │10:37   │        │道公路警察局第│40-ZAQ013107號│        │
│96交聲1673│國道高速│        │一警察隊泰山分│              │        │
│          │公路泰山│        │隊96年6月15日 │              │        │
│          │收費站南│        │公警局交字第  │              │        │
│          │下（第11│        │ZAQ013107號   │              │        │
│          │車道）  │        │              │              │        │
├─────┼────┼────┼───────┼───────┼────┤
│    (四)    │96.01.05│同上    │內政部警政署國│北監自裁字第裁│同上    │
│          │17:06   │        │道公路警察局第│40-ZAQ013115號│        │
│96交聲1674│國道高速│        │一警察隊泰山分│              │        │
│          │公路泰山│        │隊96年6月15日 │              │        │
│          │收費站北│        │公警局交字第  │              │        │
│          │上（第10│        │ZAQ013115號   │              │        │
│          │車道）  │        │              │              │        │
├─────┼────┼────┼───────┼───────┼────┤
│    (五)    │96.01.07│同上    │內政部警政署國│北監自裁字第裁│同上    │
│          │11:50   │        │道公路警察局第│40-ZFP005728號│        │
│96交聲1675│國道高速│        │六警察隊樹林分│              │        │
│          │公路樹林│        │隊96年6 月15日│              │        │
│          │收費站南│        │公警局交字第  │              │        │
│          │下（第12│        │ZFP005728號   │              │        │
│          │車道）  │        │              │              │        │
└─────┴────┴────┴───────┴───────┴────┘


司法院資訊處製作；財團法人民間司法改革基金會備份。
